【裁判字號】    98,保險小上,1
【裁判日期】    990108
【裁判案由】    給付保險金
【裁判全文】
臺灣苗栗地方法院民事判決           98年度保險小上字第1號
上  訴  人  甲○○
被上 訴 人  紐西蘭商康健人壽保險股份有限公司臺灣分公司
法定代理人  乙○○
上列當事人間請求給付保險金事件，上訴人對於中華民國98年9
月18日本院苗栗簡易庭98年度苗保險小字第2 號第一審判決提起
上訴，本院判決如下：
    主  文
上訴駁回。
第二審訴訟費用新臺幣壹仟伍佰元由上訴人負擔。
    事實與理由
一、按對於小額程序之第一審裁判之上訴，非以其違背法令為理
    由不得為之；小額程序之第二審判決，依上訴意旨足認上訴
    為無理由者，得不經言詞辯論判決駁回之。民事訴訟法第43
    6 條之24第2 項、第436 條之29第2 款分別定有明文。
二、本件上訴意旨略以：上訴人於被上訴人業務員推銷保險時，
    即告知上訴人前有住院醫療紀錄及病況，如可再保才願繳付
    保險費，業務員承諾回覆公司，事後被上訴人公司也寄發保
    險契約書並收取保險費，保險契約並無簽訂但書或除外責任
    ，保單應該全部有效，被上訴人即應按約理賠上訴人。原審
    雖引用保險法第12 7條為上訴人敗訴之判決，但上訴人與被
    上訴人於簽約、保單核下前，即向被上訴人說明在幾年前有
    住院醫療紀錄，如仍可成立契約，才要繳保險費，故本件屬
    信用契約不受保險法第127 條之限制，原審判決錯引法條，
    未查明上訴人之陳述，上訴人不服原審判決，依法提起上訴
    等語。
三、查兩造於民國96年9 月21日簽訂保險契約，投保商品為被上
    訴人公司之「五五得利生存保險」、「磐安重大疾病定期健
    康保險附約50萬元」及「磐安住院醫療定期健康保險附約每
    日3,000 元」，保單號碼：TWA 00000000 號（下稱系爭保
    險契約），上訴人於投保系爭保險契約前，已罹患慢性肝炎
    、消化性潰瘍等疾病，為兩造所不爭執。上訴人上訴理由，
    無非以兩造簽訂系爭保險契約時，上訴人已將有慢性肝炎、
    消化性潰瘍及胃潰瘍病史告知被上訴人招攬業務員，被上訴
    人仍決定承保，且未將上訴人之既往病史列為系爭保險契約
    之除外責任範圍。系爭保險契約既已生效，上訴人依約繳費
    ，自不適用保險法第127 條，被上訴人應給付上訴人理賠金
    云云。經查：
  (一)按健康保險之保險契約訂立時，被保險人已在疾病或妊娠情
    況中者，保險人對是項疾病或分娩，不負給付保險金額之責
    ，保險法第127 條定有明文。其立法理由為「健康保險關係
    國民健康、社會安全，增訂本條條文，規定被保險人罹患疾
    病或已值妊娠時，仍可訂健康保險契約，以宏實效，惟保險
    人對於是項疾病或分娩不負給付保險金額責任，以免加重全
    部被保險人對於保險費之負擔。」又系爭保險契約附加住院
    醫療附約第2 條第1 項約定：「本附約所稱『疾病』係指被
    保險人自本附約生效日起，持續有效30日以後或復效日以後
    才開始發生之疾病。」（見原審卷第16頁背面），故系爭保
    險契約已於疾病定義中將上訴人投保前之既往病症排除，上
    訴人於投保前既已罹患慢性肝炎、消化性潰瘍等疾病，該等
    病症均為投保前之既往症，而非自系爭保險契約附約生效日
    起，持續有效30日以後或復效日以後才開始發生之疾病，已
    不符合系爭保險契約附加住院醫療附約之「疾病」定義，自
    不在系爭保險契約之承保範圍內，上訴人不得要求被上訴人
    就此給付保險金，原審判決並無違誤。
  (二)至上訴人於投保前已告知被上訴人其有慢性肝炎、消化性潰
    瘍病史等情，縱係屬實，然此係要保人投保時之告知義務，
    其目的在使被上訴人得以選擇是否對上訴人進行體檢，再依
    既有資料決定是否應提高保險費或拒保，並使保險公司得以
    評估合理之風險。揆諸上開保險法第127 條之立法意旨，被
    上訴人於風險評估後，仍得選擇與上訴人訂立系爭保險契約
    。被上訴人雖未於契約中將上開既往病症另行批註於除外責
    任，惟系爭保險契約已於「疾病」定義中排除訂約前之既往
    病症，即表示上訴人之「既往病症」非系爭保險契約所承保
    之範圍。據此，原審判決依保險法第127 條及系爭保險附約
    第2 條第1 項，而認上訴人於系爭保險契約生效前已存在之
    疾病，不在系爭保險契約承保範圍，而駁回上訴人於原審之
    請求，於法並無違誤。
四、綜上，原審判決於法並無違誤，上訴意旨以前述情詞，指摘
    原判決違背法令，而提起本件上訴，顯無理由，爰依上開規
    定，不經言詞辯論，逕以判決駁回上訴人之上訴。
五、據上論結，本件上訴為無理由，依民事訴訟法第436 條之32
    第1 項、第2 項、第436 條之29第2 款、第436 條之19第1
    項、第449 條第1 項、第78條，判決如主文。
中    華    民    國    99    年    1     月    8     日
                  民事庭審判長法  官  宋國鎮
                              法  官  王炳人
                              法  官  吳國聖
以上正本係照原本作成。
本判決不得上訴。
                              書記官  葉俊宏
中    華    民    國    99    年    1     月    8     日

司法院資訊處製作；財團法人民間司法改革基金會備份。
